臺灣彰化地方法院刑事判決　　　　　　　 100年度訴字第90號
公　訴　人　臺灣彰化地方法院檢察署檢察官
被　　　告　陳龍仁
上列被告因違反毒品危害防制條例案件，經檢察官提起公訴（99
年度毒偵字第1937號），本院判決如下：
    主  文
陳龍仁施用第一級毒品，處有期徒刑捌月。又施用第二級毒品，
處有期徒刑月，扣案如附表所示之物均沒收銷燬。應執行有期
徒刑拾月，扣案如附表所示之物均沒收銷燬。
    事  實
一、陳龍仁前因施用毒品案件，經本院以94年度毒聲字第767 號
    裁定送觀察、勒戒後，因評定認有繼續施用毒品傾向，復以
    95年度毒聲字第585 號裁定令入戒治處所施以強制戒治，嗣
    於民國96年7 月18日執行完畢釋放。仍不知警惕，先後為下
    列行為：
  (一)於99年10月12日上午9 時10分許為警採集尿液時往前回溯3
    日內之某時（不含為警查獲至採尿之期間），基於施用第一
    級毒品海洛因之犯意，在不詳地點，以不詳方式，施用第一
    級毒品海洛因1 次。
  (二)另基於施用第二級毒品甲基安非他命之犯意，於99年10月11
    日晚間10時許（起訴書誤載為同日上午10時許），在其位於
    彰化縣員林鎮泉州巷28號之居所內，將第二級毒品甲基安非
    他命置入玻璃球內，以點火燒烤吸食其煙霧之方式，施用第
    二級毒品甲基安非他命1 次。嗣於99年10月12日上午7 時許
    ，經警持本院所核發之搜索票至上址執行搜索，扣得陳龍仁
    所有如附表所示之物，並經採集其尿液送驗，結果呈安非他
    命、甲基安非他命及嗎啡陽性反應，查悉上情。
二、案經彰化縣警察局田中分局報告臺灣彰化地方法院檢察署檢
    察官偵查起訴。
    理  由
壹、程序部分
一、被告陳龍仁前因施用毒品案件，經本院以94年度毒聲字第76
    7 號裁定送觀察、勒戒後，因評定認有繼續施用毒品傾向，
    復以95年度毒聲字第585 號裁定令入戒治處所施以強制戒治
    ，嗣於96年7 月18日執行完畢釋放，有臺灣高等法院被告前
    案紀錄表1 份在卷可參，足認被告係於前開強制戒治執行完
    畢釋放後，5 年內再犯本案施用毒品犯行，公訴人逕行起訴
    ，並無不合。
二、按鑑定之經過及其結果，應命鑑定人以言詞或書面報告，刑
    事訴訟法第206 條第1 項規定甚明；是鑑定人以書面為鑑定
    報告提出於法院，依刑事訴訟法第159 條第1 項立法理由及
    同法第206 條第1 項規定，即具有證據能力。又依刑事訴訟
    法第208 條第1 項規定，檢察官對於偵查中之案件，認須實
    施鑑定者，固應就具體個案，選任鑑定人或囑託鑑定機關（
    團體）為之；但對於司法警察機關調查中之案件，或有量大
    或急迫之情形，為因應實務之現實需求，檢察官針對該類案
    件之性質，基於檢察一體原則，得由該管檢察長對於轄區內
    之案件，以事前概括選任鑑定人或囑託鑑定機關（團體）之
    方式，俾便轄區內之司法警察官、司法警察對於調查中之此
    類案件，得即時送請事前已選任之鑑定人或囑託之鑑定機關
    （團體）實施鑑定，該鑑定人或鑑定機關（團體）亦應視同
    受承辦檢察官所選任或囑託而執行鑑定業務，其等出具之書
    面鑑定報告應屬刑事訴訟法第206 條所定之傳聞例外，當具
    有證據能力。查被告為警所採集之尿液，係由查獲之警察單
    位依轄區檢察署檢察長事前概括選任之尿液檢驗鑑定機關即
    詮昕科技股份有限公司實施鑑定，視同檢察官之送請鑑定，
    是該公司99年10月15日9A150036號濫用藥物尿液檢驗報告自
    具有證據能力；又上開尿液檢體嗣經本院送請中山醫學大學
    附設醫院檢驗科藥物檢測中心再為鑑定，該中心以100 年3
    月3 日0000000 號尿液檢驗複驗報告鑑定在案，揆諸上揭說
    明，上開檢驗報告亦有證據能力；至扣案如附表所示之物，
    分別經臺灣彰化地方法院檢察署檢察官及本院送請行政院衛
    生署草屯療養院鑑定是否含有毒品成分，依上開規定，該院
    草療鑑字第0991000227號、第0000000000號鑑定書自亦均有
    證據能力。
三、按被告以外之人於審判外之言詞或書面陳述，除法律有規定
    者外，不得作為證據，刑事訴訟法第159 條第1 項固有明文
    ，惟被告以外之人於審判外之陳述，雖不符合同法第159 條
    之1 至第159 條之4 規定，但經當事人於審判程序同意作為
    證據，法院審酌該言詞陳述或書面陳述作成時之情況，認為
    適當者，亦得為證據，當事人、代理人或辯護人於法院調查
    證據時，知有第159 條第1 項不得為證據之情形，而未於言
    詞辯論終結前聲明異議者，視為有前項之同意，此觀同法第
    159 條之5 規定即明。查本判決後開引用各該被告以外之人
    於審判外之陳述（包含書面陳述），皆屬傳聞證據，惟當事
    人雖知上開證據資料為傳聞證據，仍於本院準備程序及審判
    期日中對各該證據資料均表示同意或無意見而不予爭執，且
    迄至言詞辯論終結前亦未再聲明異議，本院審酌上開證據資
    料製作時之情況尚無違法不當等瑕疵，且與本案具有關連性
    ，認為以之作為證據應屬適當，揆諸前開規定，爰逕依刑事
    訴訟法第159 條之5 規定，認前揭證據資料均具有證據能力
    。
四、卷附非供述證據無傳聞法則之適用，與本案待證事實具有關
    連性，且無證據證明係違法取得或製作之物，自得採為證據
    。
貳、實體部分
一、訊據被告陳龍仁固坦承上開施用第二級毒品甲基安非他命之
    行，惟矢口否認有何施用第一級毒品犯行，辯稱：其從未施
    用海洛因，尿液檢驗呈嗎啡陽性反應，應係於99年10月11日
    晚間在電動遊戲場吸到旁人香菸之煙霧所致云云。經查：
  (一)按常用檢驗尿液中是否含有毒品反應之方法，有免疫學方析
    法和層析法兩類，目前經行政院衛生署認可之檢驗機構採用
    氣相層析質譜儀（GC/MS ）分析法進行確認者，均不致產生
    偽陽性反應；又按依現行訂定之尿液濫用藥物檢驗閾值，一
    般人施用毒品海洛因或甲基安非他命1 次後，可被檢測出陽
    性反應時間約2 至3 天，人體至72小時之後尿液嗎啡或甲基
    安非他命濃度皆低於閾值甚至低於檢測極限而無法檢測出，
    有行政院衛生署管制藥品管理局92年6 月20日管檢字第0920
    004713號函、法務部法醫研究所99年10月11日法醫毒字第09
    90005264號函可稽。查被告業於警詢、偵訊及本院審理時自
    白其施用第二級毒品犯行（偵卷第12、30頁、本院卷第26、
    46頁），並有行政院衛生署草屯療養院草療鑑字第09910002
    27號、第0000000000號鑑定書在卷可稽（偵卷第41頁、本院
    卷第24頁），及扣案如附表所示之物可證。再者，其為警所
    採集之尿液，經送請詮昕科技股份有限公司及中山醫學大學
    附設醫院檢驗科藥物檢測中心以氣相層析質譜儀分析法檢驗
    ，結果呈嗎啡、安非他命及甲基安非他命陽性反應，有彰化
    縣警察局委託鑑驗尿液代號與真實姓名對照認證單、列管毒
    品人口尿液檢體採集送驗紀錄表、詮昕科技股份有限公司99
    年10月15日9A150036號濫用藥物尿液檢驗報告、中山醫學大
    學附設醫院檢驗科藥物檢測中心100 年3 月3 日0000000 號
    尿液檢驗複驗報告各1 份附卷為憑（偵卷第17、42頁、本院
    卷第34頁），足認被告自白其施用第二級毒品犯行部分，核
    與事實相符，且被告上開尿液檢驗確呈嗎啡陽性反應無訛。
  (二)按初步檢驗結果在閾值以上或有疑義之尿液檢體，應再以氣
    相層析質譜分析方法進行確認檢驗，若無適當氣相層析質譜
    分析方法者，得採用適當之液相層析質譜分析方法進行確認
    檢驗；確認檢驗結果海洛因、鴉片代謝物嗎啡在300ng/ml閾
    值以上者，應判定為陽性，濫用藥物尿液檢驗作業準則第18
    條定有明文。又依常理判斷，若與吸食第一級毒品海洛因者
    同處一室，其吸入二手煙或蒸氣之影響程度，與空間大小、
    密閉性、吸入之濃度多寡及吸入時間長短等因素有關，且因
    個案而異，又縱然吸入二手煙或蒸氣之尿液可檢出毒品反應
    ，其可檢出之量與劑量、頻率、尿液採集時間點、個人體質
    與代謝狀況等因素有關，因個案而異、其濃度亦應遠低於同
    處一室之施用者，此有行政院衛生署管制藥品管理局93年7
    月30日管檢字第0930007004號函可資參照。本案被告尿液檢
    驗所檢出之嗎啡濃度高於濫用藥物尿液檢驗作業準則第18條
    所定之閾值濃度（確認檢驗及複驗所檢出之濃度分別為343n
    g/ml、332ng/ml），倘依其所辯，係於查獲前一日偶然吸入
    二手煙，其尿液縱然因而檢出嗎啡陽性反應，其濃度亦應顯
    然低於施用海洛因者之尿液遭檢出之嗎啡濃度，斷無可能在
    次日接受尿液檢驗仍檢出高於閾值之嗎啡濃度，其所辯不足
    採信，依上開尿液檢驗結果，足認被告確於採尿時往前回溯
    3 日內（不含為警查獲至採尿之期間）有施用第一級毒品海
    洛因之行為。
  (三)綜上，本案事證明確，被告施用第一級毒品、施用第二級毒
    品犯行均堪認定，應依法論科。
二、按海洛因、甲基安非他命分別為毒品危害防制條例第2 條第
    2 項第1 款、第2 款所規定之第一級毒品、第二級毒品，被
    告施用海洛因之行為，核係犯毒品危害防制條例第10條第1
    項施用第一級毒品罪；施用甲基安非他命之行為，則係犯同
    條第2 項施用第二級毒品罪。被告為供施用而持有各該級毒
    品之低度行為，應分別為施用之高度行為所吸收，皆不另論
    罪。被告所犯上開2 罪，犯意有別，行為互殊，應予分論併
    罰。爰審酌被告曾因施用毒品經送觀察、勒戒及強制戒治，
    仍未知警惕，再犯本案之罪，足見其雖經觀察、勒戒及強制
    戒治等治療程序，仍未徹底戒除惡習遠離毒害，顯未能善體
    國家設置觀察、勒戒及戒治機構，協助毒品施用者戒除毒害
    之良法美意；惟念及施用毒品本質上係戕害自身健康之行為
    ，尚未嚴重破壞社會秩序或侵害他人權益，暨其犯罪之動機
    、目的、所生危害、犯後態度等一切情狀，分別量處如主文
    所示之刑，並定其應執行刑，以示懲儆。末查，扣案如附表
    編號1 至3 所示之物均為第二級毒品甲基安非他命，係被告
    施用剩餘之毒品，如附表編號4 至6 所示之物則係被告所有
    ，供其為本案施用第二級毒品犯行所用，亦均經檢驗出甲基
    安非他命成分，所沾染之甲基安非他命無法與附表編號4 至
    6 所示物品完全析離，業據被告自承在卷，並有行政院衛生
    署草屯療養院草療鑑字第0991000227號、第0000000000號鑑
    定書各1 份在卷可證，是扣案如附表所示之物自均應依毒品
    危害防制條例第18條第1 項前段規定，宣告沒收銷燬如主文
    所示。
據上論斷，應依刑事訴訟法第299 條第1 項前段，毒品危害防制
條例第10條第1 項、第2 項、第18條第1 項前段，刑法第11條、
第51條第5 款，判決如主文。
本案經檢察官廖偉志到庭執行職務。
中    華    民    國   100    年    5     月    5     日
                  刑事第一庭    審判長法官  余仕明
                                法      官  胡宜如
                                法      官  楊舒嵐
以上正本證明與原本無異。
如不服本判決應於收受判決後10日內向本院提出上訴書狀，並應
敘述具體理由；其未敘述上訴理由者，應於上訴期間屆滿後20日
內向本院補提理由書(均須按他造當事人之人數附繕本)「切勿逕
送上級法院」。
中    華    民    國   100    年    5     月    5     日
                                書  記  官  陳如玲
附表：
編號1 、第二級毒品甲基安非他命1 包（驗餘淨重0.2024公克）
        。
編號2 、第二級毒品甲基安非他命1 包（驗餘淨重0.1974公克）
        。
編號3 、第二級毒品甲基安非他命1 包（驗餘淨重0.2189公克）
        。
編號4 、沾有第二級毒品甲基安非他命之玻璃吸食器2 個。
編號5 、沾有第二級毒品甲基安非他命之塑膠鏟管1支。
編號6 、沾有第二級毒品甲基安非他命之殘渣袋1個。
附錄論罪科刑法條：
毒品危害防制條例第10條
施用第一級毒品者，處 6 月以上 5 年以下有期徒刑。
施用第二級毒品者，處 3 年以下有期徒刑。